臺灣臺中地方法院刑事判決
111年度訴字第297號
聲  請  人  臺灣臺中地方檢察署檢察官
被      告  楊奕騰


上列被告因妨害秩序等案件，經檢察官聲請簡易判決處刑（110
年度撤緩偵字第382號），本院豐原簡易庭認不應以簡易判決處
刑，改依通常程序審理，嗣被告於準備程序中就被訴事實為有罪
之陳述，經告以簡式審判程序意旨，並聽取當事人之意見後，本
院合議庭裁定由受命法官獨任進行簡式審判程序，判決如下：
    主    文
丙○○犯在公共場所聚集三人以上首謀及下手實施強暴罪，累犯，
處有期徒刑陸月，如易科罰金，以新臺幣壹仟元折算壹日。
    犯罪事實
一、緣丙○○與乙○○因前有細故，竟基於在公共場所聚集三人以上
    首謀實施強暴、妨害自由之犯意，於民國109年11月10日晚
    上10時30分許，夥同林楷祐、楊翊安（另案審結）前往乙○○
    位在臺中市○區○○街000巷00號之居所，林楷祐、楊翊安（另
    案審結）另召集陳正軒、蔡少晨、蔡宗宸（另經臺灣臺中地
    方檢察署檢察官為緩起訴處分）及少年蘇○暟、何○宸、羅○
    翔、魏○新（分別係92年8月、91年11月、93年7月、91年12
    月生，行為時均為未滿18歲之少年，另由本院少年法庭審理
    ），前往乙○○上址居所。抵達現場後，先由陳正軒、蔡少晨
    持現場之鐵椅及滅火器等物及腳踹等方式，朝乙○○居所建物
    大門攻擊，待大門開啟後，丙○○即與陳正軒、蔡少晨、少年
    魏○新、蘇○暟、何○宸、羅○翔進入建物內，由陳正軒、蔡少
    晨持鐵椅及滅火器毆打乙○○，並由少年魏○新強行將乙○○拖
    拉至屋外之梯間及道路之公共場所，以此方式妨害乙○○之行
    動自由，丙○○、林楷祐、楊翊安與蔡宗宸等人並以腳踹方式
    ，輪番攻擊乙○○，少年蘇○暟、何○宸、羅○翔並以現場之電
    扇、安全帽等物攻擊乙○○，使乙○○受有頭部外傷、頭皮撕裂
    傷及擦傷、左耳撕裂傷、左下肢撕裂傷、顏面、肢體、軀幹
    多處擦挫傷等傷害（傷害部分，業據乙○○於偵查中撤回告訴
    ）。嗣於同日晚間11時6分許，丙○○復以手勢比劃指示眾人
    離去。
二、案經乙○○訴由臺中市政府警察局第二分局報告臺灣臺中地方
    檢察署檢察官偵查起訴。
    理    由
一、本案被告丙○○所犯，非死刑、無期徒刑、最輕本刑為3年以
    上有期徒刑之罪，或高等法院管轄第一審之案件，且被告於
    本院準備程序中，就前揭被訴事實為有罪之陳述，經受命法
    官告以簡式審判程序之旨，並聽取被告及公訴人之意見後，
    本院認無不得或不宜改依簡式審判程序進行之處，爰依刑事
    訴訟法第273條之1第1項、第284條之1規定，經合議庭評議
    後，裁定本案由受命法官獨任進行簡式審判程序，是本案之
    證據調查，依刑事訴訟法第273條之2規定，不受同法第159
    條第1項、第161條之2、第161條之3、第163條之1及第164條
    至第170條規定之限制，合先敘明。
二、上揭犯罪事實，業據被告於警詢及本院審理時坦承不諱，核
    與告訴人乙○○於警詢及偵查中所為指訴、證人符棠惟、林楷
    祐、陳正軒、蔡少晨、蔡宗晨、楊翊安於警詢及偵查中所為
    證述、證人蔡承諺、黃庭怡、何○晨、魏○新、羅○翔、蘇○暟
    、張○御、王○量、張○倫於警詢所為證述情節相符，並有109
    年11月25日、110年1月28日偵辦刑案職務報告書各1份及監
    視器畫面共48張在卷可稽（見偵卷第81頁至第83頁、第451
    頁至第476頁），足徵被告自白與事實相符，堪以信採。又
    告訴人受有頭部外傷、頭皮撕裂傷及擦傷、左耳撕裂傷、左
    下肢撕裂傷、顏面、肢體、軀幹多處擦挫傷等傷害，亦有告
    訴人之中國醫藥大學附設醫院診斷證明書1紙及傷勢照片2張
    附卷可參（見偵卷第97頁至第99頁），此部分事實亦堪認定
    。本案事證明確，被告犯行堪可認定，應予依法論科。
三、論罪科刑
（一）按刑法第150條業於109年1月15日修正公布，並自同年月1
      7日生效施行，其立法理由略以：不論在何處、以何種聯
      絡方式（包括社群通訊軟體）聚集，係在遠端或當場為之
      ，均為本條之聚集行為，且包括自動與被動聚集之情形，
      亦不論是否係事前約定或臨時起意者均屬之。三人以上在
      公共場所或公眾得出入之場所實施強暴脅迫，就人民安寧
      之影響及對公共秩序已有顯著危害，是將聚集之人數明定
      為三人以上，不受限於須隨時可以增加之情形，以臻明確
      。不論強暴脅迫是對於特定人或不特定人為之，已造成公
      眾或他人之危害、恐懼不安，應即該當該罪成立之構成要
      件。本罪重在安寧秩序之維持，若行為人就本罪之構成要
      件行為有所認識而仍為本罪構成要件之行為，自仍應構成
      本罪，予以處罰。經查，被告明知案發地點為不特定人可
      出入之道路及樓梯間之公共場所，竟召集林楷祐、楊翊安
      ，由林楷祐、楊翊安召集陳正軒、蔡少晨、蔡宗宸及少年
      蘇○暟、何○宸、羅○翔、魏○新等人聚集該處，並與陳正軒
      、蔡少晨、林楷祐、楊翊安、蔡宗宸、少年蘇○暟、何○宸
      、羅○翔等人以上開方式對告訴人下手實施強暴行為，所
      為已足使見聞之公眾或他人恐懼不安，與上開「在公共場
      所聚集三人以上」之構成要件相符，並對公共秩序有顯著
      危害。
（二）核被告所為，係犯刑法第150條第1項後段之在公共場所聚
      集三人以上首謀下手實施強暴罪、同法第304條第1項之強
      制罪。又被告為毆打告訴人，而先將告訴人自住處內拖行
      至公共場所，並在公共場所下手實施強暴行為，顯係基於
      同一犯意，並具有行為局部之同一性，在法律上應評價為
      一行為，係一行為觸犯數罪名之想像競合犯，應依刑法第
      55條規定從一重之刑法第150條第1項後段之在公共場所聚
      集三人以上首謀下手實施強暴罪處斷。原公訴意旨先認被
      告所犯之上開二罪間，犯意各別，應分論併罰，另稱二罪
      與傷害間具有想像競合之法律上同一關係，罪數關係認定
      容有未洽，併此敘明。又被告為首謀，與陳正軒、蔡少晨
      、林楷祐、楊翊安、蔡宗宸、少年蘇○暟、何○宸、羅○翔
      等之參與犯罪程度不同，不能論以共同正犯，併予敘明。
（三）刑之加重減輕
　　1.查被告前因不能安全駕駛之公共危險案件，經本院以109
      年度豐交簡字第45號判決有期徒刑4月確定，被告並於109
      年5月19日易科罰金執行完畢，是被告於前案執行完畢5年
      內之109年11月10日再犯本案有期徒刑以上之罪，審酌本
      案所犯之罪與前案間罪名、法益種類及罪質有異，如因累
      犯加重本刑，因而論以有期徒刑7月以上之刑，恐有致生
      其所受刑罰超過其所應負擔罪責之情形，參酌大法官解釋
      第775號意旨，就被告本案所犯部分，不予加重。
　　2.又公共場所或公眾得出入之場所聚集三人以上，施強暴脅
      迫者，在場助勢之人，處一年以下有期徒刑、拘役或十萬
      元以下罰金；首謀及下手實施者，處六月以上五年以下有
      期徒刑；犯前項之罪，而有下列情形之一者，得加重其刑
      至二分之一：一、意圖供行使之用而攜帶兇器或其他危險
      物品犯之。二、因而致生公眾或交通往來之危險，刑法第
      150條第1項、第2項定有明文，該條第2項為獨立之犯罪類
      型，屬刑法分則加重之規定。惟依上述規定，法院對於行
      為人所犯刑法第150條第2項之行為，是否加重其刑，有自
      由裁量之權，事實審法院應依個案具體情狀，考量當時客
      觀環境、犯罪情節及危險影響程度、被告涉案程度等事項
      ，綜合權衡考量是否有加重其刑之必要性，屬於相對加重
      條件，倘未依該項規定加重，其法定最輕本刑及最重本刑
      應無變化，是以，如觸犯刑法第150條第2項之行為，如宣
      告6月以下有期徒刑，自仍符合刑法第41條第1項前段所規
      定得易科罰金之要件，合先敘明。查本案用以破壞建物大
      門之鐵椅、滅火器；用以攻擊告訴人所用之電扇、安全帽
      等物，均為現場拿取（見本院卷第51頁），自難認與「意
      圖供行使之用而攜帶兇器」之要件相符；又被告雖於建物
      樓梯間、道路旁為上開犯行，然尚未致現場往來交通有所
      影響，此有前開監視器畫面可佐，對於當時社會安寧秩序
      之影響難認巨大，並無嚴重或擴大現象，且被告坦承犯行
      ，並與告訴人成立和解，因認未加重前之法定刑即足以評
      價上開被告之犯行，尚無依刑法第150條第2項第1款、第2
      款加重其刑之必要。
　　3.另被告固與少年魏○新、蘇○暟、何○宸、羅○翔共犯本案，
      然少年魏○新、蘇○暟、何○宸、羅○翔既為林楷祐、楊翊安
      所召集，被告並不認識（見本院卷第51頁），且少年魏○
      新、蘇○暟、何○宸、羅○翔外觀上亦非稚氣未脫，顯非被
      告可自外觀判斷，是無從認定被告主觀上對於渠等之年紀
      有所認識，而逕以兒童及少年福利與權益保障法第112條
      第1項前段之規定予以加重其刑，附此敘明。
（五）爰以行為人責任為基礎，審酌本案僅因被告與告訴人間前
      有細故，而夥同林楷祐、楊翊安，由林楷祐、楊翊安夥同
      陳正軒、蔡少晨、蔡宗宸及少年蘇○暟、何○宸、羅○翔、
      魏○新前往告訴人居所，並以上開方式攻擊告訴人，造成
      公眾或他人之危害、恐懼不安，所為實非可取；惟念及被
      告犯後坦承犯行，並與告訴人成立和解，告訴人並撤回告
      訴，有告訴人110年3月9日偵查筆錄及和解書各1份存卷可
      憑（見偵卷第572頁、第611頁），犯後態度尚可；兼衡被
      告自陳高中休學之智識程度、工人，月收入約新臺幣3萬5
      000元，不佳之家庭經濟狀況等一切情狀（見本院訴字卷
      第52頁），量如主文所示之刑，及諭知易科罰金之折算標
      準。
據上論斷，應依刑事訴訟法第273條之1第1項、第299條第1項前
段，刑法第150條第1項、第304條、第47條第1項、第55條、第41
條第1項前段，刑法施行法第1條之1第1項，判決如主文。
本案經檢察官陳佞如聲請簡易判決處刑，檢察官甲○○到庭執行職
務。
中　　華　　民　　國　　111 　年　　4 　　月　　6　　日
                  刑事第十九庭  法  官  吳逸儒
以上正本證明與原本無異。                               
如不服本判決應於收受判決後20日內向本院提出上訴書狀，並應
敘述具體理由；其未敘述上訴理由者，應於上訴期間屆滿後20日
內向本院補提理由書（均須按他造當事人之人數附繕本）「切勿
逕送上級法院」。  
告訴人或被害人如不服判決，應備理由具狀向檢察官請求上訴，
上訴期間之計算，以檢察官收受判決正本之日起算。   
                                書記官  陳俞君
中　　華　　民　　國　　111 　年　　4 　　月　　6　　日
附錄論罪科刑法條
中華民國刑法第150條
在公共場所或公眾得出入之場所聚集三人以上，施強暴脅迫者，
在場助勢之人，處1年以下有期徒刑、拘役或10萬元以下罰金；
首謀及下手實施者，處6月以上5年以下有期徒刑。
犯前項之罪，而有下列情形之一者，得加重其刑至二分之一：
一、意圖供行使之用而攜帶兇器或其他危險物品犯之。
二、因而致生公眾或交通往來之危險。
　　
中華民國刑法第304條
以強暴、脅迫使人行無義務之事或妨害人行使權利者，處3年以
下有期徒刑、拘役或9千元以下罰金。
前項之未遂犯罰之。